【裁判字號】    92,訴,508
【裁判日期】    920620
【裁判案由】    偽造有價證券
【裁判全文】
臺灣板橋地方法院刑事判決                          九十二年度訴字第五○八號
    公  訴  人  臺灣板橋地方法院檢察署檢察官
    被      告  丙○○
                乙○○
右列被告因偽造有價證券案件，經檢察官提起公訴（九十一年度偵字第五一六三號）
，本院判決如左：
    主      文
丙○○、乙○○共同連續行使偽造之信用卡，丙○○處有期徒刑肆月，如易科罰金，
以佰元折算壹日，緩刑貳年；乙○○，累犯，處有期徒刑柒月。
扣案如附表編號二、所示簽帳單之第二聯〈商店自存聯〉、第三聯〈聯合信用卡
中心存查聯〉內偽造之「李修平」之署名共貳枚、如附表編號二所示簽帳單之第一
聯〈客戶留存聯〉壹張及如附表編號一、所示偽造之信用卡共貳枚，均沒收。
    事      實
一、丙○○（無前科紀錄）於民國（下同）九十年七月底某日（起訴書誤繕為八十八
    年八月一日）將其所有之車牌號碼九Ｌ－八三五號營業小客車交由勝騏汽車有限
    公司（位於臺北縣蘆洲市○○路二○一號，負責人：甲○○，下簡稱勝騏公司）
    維修，然其因無力支付維修費新臺幣（下同）二萬元，竟透過丁○○介紹而以0
    000000000之電話號碼聯絡乙○○（有殺人、賭博、違反動產擔保交易
    法、麻醉藥品管理條例、槍砲彈藥刀械管制條例、偽造文書等前科，其中因違反
    麻醉藥品管理條例等案件，於八十四年五月三十日，經臺灣臺北地方法院以八十
    四年度訴字第七七○號刑事判決判處有期徒刑一年〈違反槍砲彈藥刀械管制條例
    部分〉、四月〈違反麻醉藥品管理條例部分〉，應執行有期徒刑一年二月，經提
    起上訴，於八十四年十月十八日，經臺灣高等法院以八十四年度上訴字第四七二
    四號刑事判決就違反麻醉藥品管理條例部分撤銷原審判決改為判處有期徒刑七月
    ，另違反槍砲彈藥刀械管制條例部分駁回上訴，應執行有期徒刑一年四月確定，
    刑期起算日期為八十五年十二月十二日，指揮書執行完畢日期為八十七年四月十
    一日，八十六年十月二十三日因縮短刑期假釋出監，縮刑期滿日期為八十七年三
    月二十四日，假釋期滿未經撤銷，以已執行完畢論；又因偽造文書案件，於八十
    八年九月三日，經臺灣臺北地方法院以八十八年度訴字第一○六一號刑事判決判
    處有期徒刑五月，八十八年十月四日判決確定，刑期起算日期為八十九年六月七
    日，於八十九年十二月一日因執行完畢出監〈八十九年九月十一日至八十九年十
    月四日送勒戒處所觀察、勒戒〉），嗣丙○○、乙○○及另名自稱「小李」之確
    實姓名、年籍不詳之成年男子即基於行使偽造之信用卡及行使偽造私文書之概括
    犯意聯絡，於九十年八月四日二十時餘，三人於勝騏公司會合，然因勝騏公司之
    會計小姐已下班，乃由勝騏公司之修理廠廠長戴金松帶同渠等至曜聖輪胎行（位
    於臺北縣蘆洲市○○路二○二號）刷卡支付維修費，殆同日二十時五十四分許，
    即由「小李」持不詳之人所偽造（於背面並偽造他人名義之署押（姓名不詳）而
    表明同意依照信用卡使用約定）之信用卡一枚（發卡銀行：美商花旗銀行股份有
    限公司〈下簡稱花旗銀行〉，卡號：0000000000000000號）刷
    卡而加以行使，惟因原申請人已轉換卡別為「白金卡」，乃因資料不符而未能完
    成刷卡消費，渠等即承前開行使偽造之信用卡、行使偽造私文書之同一犯意，復
    由「小李」持不詳之人所偽造（於背面並偽造「李修平」之署押而表明同意依照
    信用卡使用約定）之信用卡一枚（發卡銀行：花旗銀行，卡號：0000000
    000000000號）刷卡消費（含營業稅共二萬一千六百元）而加以行使，
    並於信用卡簽帳單偽造「李修平」之署名（簽名於第一聯〈客戶聯〉，複寫於第
    二聯〈商店自存聯〉、第三聯〈聯合信用卡中心存查聯〉），並持交曜聖輪胎行
    （負責人：余政芳）而加以行使（第一聯則由「小李」留存），並完成交易而足
    以生損害於李修平、勝騏公司及花旗銀行對信用卡管理之正確性，而丙○○於取
    回原送修之營業小客車後即交付七千元予乙○○。嗣經花旗銀行臺北分行比對刷
    卡資料後，發覺前開以偽造之信用卡刷卡消費一事，乃於九十年八月八日通知曜
    聖輪胎行，並於八十九年八月九日報案而經警循線偵悉上情。
二、案經臺北縣政府警察局移送臺灣板橋地方法院檢察署檢察官偵查起訴。
    理      由
一、訊據被告丙○○坦承於九十年七月底曾將前揭營業小客車送至勝騏公司維修，嗣
    因無力支付維修費二萬元，乃透過丁○○而以0000000000之電話號碼
    聯絡被告乙○○，嗣於前開時間，由被告乙○○偕同「小李」至勝騏公司會合，
    並由「小李」持信用卡至曜聖輪胎行刷卡消費，事畢伊即交付七千元予被告乙○
    ○等情；另被告乙○○坦承於前開時間偕同「小李」至勝騏公司，嗣由「小李」
    持信用卡至曜聖輪胎行刷卡消費等情。惟被告丙○○、乙○○均矢口否認有被訴
    之行使偽造私文書、行使偽造之信用卡等犯行，被告丙○○辯稱：伊事先並不知
    「小李」係持偽造之信用卡刷卡，且冒用他人名義於簽帳單上簽名云云；另被告
    乙○○則辯稱：當天係「小李」要伊開車載他至勝騏公司，伊並未參與此事，且
    亦未收取七千元云云。
二、經查：
（一）於九十年八月四日二十時五十四分，被告丙○○因欲支付勝騏公司之車輛維修
      費用二萬元，乃由與被告丙○○、乙○○同時在場之「小李」持不詳之人所偽
      造之信用卡（發卡銀行：花旗銀行，卡號：000000000000000
      0號）於曜聖輪胎行刷卡而加以行使，惟因原申請人已轉換卡別為「白金卡」
      ，乃因資料不符而未能完成刷卡消費，復由「小李」持不詳之人所偽造之信用
      卡（發卡銀行：花旗銀行，卡號：0000000000000000號）刷
      卡消費（含營業稅共二萬一千六百元）而加以行使，並於信用卡簽帳單偽造「
      李修平」之署名（簽名於第一聯〈客戶聯〉，複寫於第二聯〈商店自存聯〉、
      第三聯〈聯合信用卡中心存查聯〉，並持交曜聖輪胎行（負責人：余政芳）而
      加以行使（第一聯則由「小李」留存），並完成交易等情，業據告訴代理人陳
      皓財、證人即勝騏公司修護廠廠長戴金松、曜聖輪胎行負責人余政芳等人指（
      證）述明確，並有汽車修繕單、寄存單各一紙、信用卡簽帳單第二聯〈商店自
      存聯〉、第三聯〈聯合信用卡中心存查聯〉）各一紙〈內有「李修平」之署名
      ，金額：二萬一千六百元〉、信用卡（發卡銀行：花旗銀行，卡號：0000
      000000000000號）刷卡消費明細一紙、花旗銀行台北分行九十一
      年四月十日〈９１〉消信字第一二一四號函〈內載：本行另一張卡00000
      00000000000也被盜刷，交易時間為九十年八月四日二十時五十四
      分，金額為貳萬壹仟陸佰元整。因本行持卡人已轉換成白金卡，故此筆交易拒
      絕。事後歹徒再換刷本行另一卡號0000000000000000，金額
      貳萬壹仟陸佰元整，交易成功。然本行於九十年八月八日通知商家此為偽卡交
      易，故曜聖輪胎行並未向聯合信用卡中心請款，故本行並無此筆損失，特此聲
      明。〉（以上證物依序見臺灣板橋地方法院檢察署九十一年度偵字第五一六三
      號卷〈下簡稱偵卷〉第二十九頁、第三十一頁、第三十頁、第三十二頁、第八
      十九頁）附卷足資佐證。
（二）雖被告丙○○仍執前詞置辯；然被告丙○○自承與「小李」、被告乙○○非親
      非故，且未約定代為刷卡消費之利息或代價，則衡情若非有不法情事，則「小
      李」及被告乙○○何需大費周章於前開時、地持偽造之信用卡刷卡，且願負擔
      被告丙○○無法清償刷卡費用之風險而不圖利益？是其所辯無非避重就輕之詞
      ，自無足採信；另被告丙○○於警訊、檢察官偵查及本院審理中均堅稱已將七
      千元交付被告乙○○，而此說詞尚不影響被告丙○○本案罪責之成立，且其若
      有心推諉，何不逕指由「小李」收受，是衡情被告丙○○此部分之供述堪認屬
      實；再者，被告丙○○所稱用於聯絡之電話號碼（0000000000），
      被告乙○○亦坦承係伊所使用，並有遠傳電信股份有限公司風險管制中心所出
      具之行動電話〈0000000000號〉基本資料〈持機人姓名：乙○○〉
      一紙（見偵卷第三十五頁）附卷足憑，又被告乙○○竟始終無法提供「小李」
      之姓名、年籍供追查，是其空言否認及所為之辯解，無非圖卸之詞，亦無足採
      信。
三、從而，本案事證已臻明確，被告丙○○、乙○○之犯行均洵堪認定，自應依法論
    科。
四、按在信用卡背面簽名欄簽名，自形式上觀察，即足以表示信用卡之簽名者於信用
    卡有效期間內有權使用該信用卡之辨識及證明，並非依習慣或特約表示一定用意
    之證明，性質上屬私文書之一種，最高法院八十八年度臺上字第五七三○號判決
    意旨可資參照，而刑法第二百零一條之一於九十年六月二十日經總統令增訂公布
    ，並於同年六月二十二日生效施行後，依該條第二項行使偽造信用卡等罪名，所
    規範保護之客體乃係信用卡、金融卡、儲值卡等相類作為簽帳、轉帳、提款支付
    工具之「電磁紀錄物」，該條第一項之偽造、變造信用卡等罪名，如意圖供行使
    之用而完成偽製信用卡等電磁紀錄物，其犯罪即屬既遂，有無在偽造信用卡背面
    簽名欄偽造簽名，要與偽造信用卡等罪名之犯罪構成要件無涉。蓋信用卡背面之
    簽名欄，乃為信用卡獨有，而為其他金融卡、儲值卡所無，其用意乃用以表示信
    用卡之簽名者於信用卡有效期間內有權使用該信用卡之辨識及證明，以防止他人
    持以盜用簽帳交易，顯與在票據背面上背書轉讓之署押相類，是於信用卡背面簽
    名欄偽造他人簽名署押，即屬偽造私文書，而與偽造電磁紀錄物之偽造信用卡，
    顯屬兩種不同之犯罪行為態樣及刑罰規範保護法益，此就實務上時有截取發卡銀
    行所寄送之他人真正信用卡，並於背面空白簽名欄上偽造他人簽名後而冒用他人
    名義持以簽帳之犯罪態樣或兼有出售已於空白簽名欄完成偽造簽名之偽造信用卡
    以供行使之犯罪態樣即明。是刑法上行使偽造信用卡（電磁紀錄物）與行使信用
    卡背面偽造簽名之用以之辨識及證明有權使用者之偽造私文書，乃屬分立不同之
    犯罪行為樣態，自無所謂刑法第二百零一條之一增訂後，行使偽造信用卡當然涵
    攝包括有行使偽造私文書之性質或行使偽造信用卡與偽造私文書間具有高、低度
    行為關係，而為之所吸收不另論罪之情形。次按信用卡之特約商店所交付與信用
    卡持卡人簽名之簽帳單，性質與收據相同，係用以證明持有人已收受特約商店所
    交付之財物或已在特約商店消費之事實，該特約商店可據為向發卡銀行請求付款
    之憑證，應屬私文書之性質。查本件被告丙○○、乙○○夥同綽號「小李」之確
    實姓名、年籍不詳之成年男子持他人所偽造之信用卡（背面有偽造之他人之署名
    ）至特約商店刷卡消費，並於簽帳單上偽造「李修平」署押後提出於特約商店而
    足以生損害於「李修平」、勝騏公司及花旗銀行對信用卡管理之正確性，核其所
    為係犯刑法第二百零一條之一第二項之行使偽造之信用卡罪、刑法第二百十六條
    、第二百十條之行使偽造私文書罪（含行使簽帳單及於該信用卡背面偽造署押所
    構成之偽造私文書）。被告丙○○、乙○○及「小李」就前開罪名有犯意聯絡及
    行為分擔，應論以共同正犯。而於簽帳單上偽造「李修平」署名之行為，係偽造
    簽帳單（私文書）之部分行為（起訴書認偽造署名之低度行為為行使偽造之信用
    卡之高度行為所吸收，容有未洽），又其偽造私文書之低度行為，為行使之高度
    行為所吸收，均不另論罪。又行使偽造之信用卡，無非意在藉此詐得他人財物或
    免予支付消費金額之利益，當然含有詐欺之本質，毋庸再論以詐欺罪（參照臺灣
    高等法院暨所屬法院九十年法律座談會彙編〈九十年七月〉第二六六頁至第二七
    一頁）。被告丙○○、乙○○夥同「小李」二次行使偽造之信用卡及該信用卡背
    面署押所表示之私文書等犯行，時間緊接、方法相同、觸犯構成要件相同之罪名
    ，顯係基於概括之犯意為之，係連續犯，應依刑法第五十六條之規定論以一罪，
    並依法加重其刑（公訴人認二次行使偽造之信用卡之犯行係接續犯，惟二者侵害
    之法益並非完全相同，故尚難認係接續犯〈參照最高法院八十六年臺上字第三二
    九五號判例〉，是公訴人所認容有未洽），被告丙○○、乙○○所犯上開行使偽
    造之信用卡及該信用卡背面署押所構成之偽造私文書之二罪間，有想像競合犯之
    裁判上一罪關係，應依刑法第五十五條之規定，從一重之行使偽造之信用卡罪論
    處。雖起訴書未敘及前揭行使偽造之信用卡背面署押所構成之偽造私文書之犯行
    ，惟該部分與起訴之犯罪事實有想像競合犯之裁判上一罪關係，為起訴效力所及
    ，本院自應併予審理；又起訴書雖未就前揭行使偽造簽帳單（私文書）之犯行援
    引刑法第二百十六條、第二百十條等法條予以論罪，惟該部分於起訴書之「犯罪
    事實」欄已載明，本院自得加以審理，被告丙○○、乙○○所犯刑法第二百零一
    條之一第二項之行使偽造之信用卡罪及刑法第二百十六條、第二百十條之行使偽
    造私文書罪（行使偽造簽帳單部分）之二罪間有牽連犯之裁判上一罪關係，為裁
    判上一罪，應依刑法第五十五條之規定，從一重之行使偽造之信用卡罪論處。查
    被告乙○○曾因違反麻醉藥品管理條例等案件，於八十四年五月三十日，經臺灣
    臺北地方法院以八十四年度訴字第七七○號刑事判決判處有期徒刑一年〈違反槍
    砲彈藥刀械管制條例部分〉、四月〈違反麻醉藥品管理條例部分〉，應執行有期
    徒刑一年二月，經提起上訴，於八十四年十月十八日，經臺灣高等法院就違反麻
    醉藥品管理條例部分撤銷原審判決改為判處有期徒刑七月，另違反槍砲彈藥刀械
    管制條例部分駁回上訴，應執行有期徒刑一年四月確定，刑期起算日期為八十五
    年十二月十二日，指揮書執行完畢日期為八十七年四月十一日，八十六年十月二
    十三日因縮短刑期假釋出監，縮刑期滿日期為八十七年三月二十四日，假釋期滿
    未經撤銷，以已執行完畢論；又因偽造文書案件，於八十八年九月三日，經臺灣
    臺北地方法院以八十八年度訴字第一○六一號刑事判決判處有期徒刑五月，八十
    八年十月四日判決確定，刑期起算日期為八十九年六月七日，於八十九年十二月
    一日因執行完畢出監〈八十九年九月十一日至八十九年十月四日送勒戒處所觀察
    、勒戒〉，此有臺灣高等法院檢察署刑案紀錄簡覆表、臺灣高等法院被告全國前
    案紀錄表在卷可稽，其於五年內再犯有期徒刑以上本案之罪，應依刑法第四十七
    條之規定論以累犯，並依法遞加重其刑。爰審酌被告丙○○、乙○○貪圖一己之
    私利而為本案犯行之犯罪動機、目的、手段、品行、智識程度、所生危害及犯罪
    後被告丙○○、乙○○均仍飾詞圖卸，惟被告丙○○於本院審理中已支付勝騏公
    司車輛維修費二萬元（此有勝騏公司〈負責人：甲○○〉出具之收據一紙附卷足
    憑）等一切情狀，各量處如主文所示之刑，就被告丙○○所宣告之刑並諭知如易
    科罰金之折算標準。末查被告丙○○未曾受有期徒刑以上刑之宣告，此有臺灣高
    等法院檢察署刑案紀錄簡覆表、臺灣高等法院被告全國前案紀錄表在卷足憑，本
    院認被告丙○○受此偵、審訴訟程序及刑之宣告等教訓，當益知警惕，應無再犯
    之虞，且已支付車輛維修費一如前述，故所宣告之刑以暫不執行為適當，爰併宣
    告緩刑二年，以啟自新，以勵來茲。
五、扣案如附表編號二、所示簽帳單之第二聯〈商店自存聯〉、第三聯〈聯合信
    用卡中心存查聯〉均已持交特約商店（因未請款，故第三聯未轉交聯合信用卡中
    心），而非屬被告丙○○、乙○○及共同正犯「小李」所有，惟其內之偽造之「
    李修平」之署名共二枚，仍應依刑法第二百十九條之規定宣告沒收。又如附表編
    號二所示簽帳單之第一聯〈客戶留存聯〉係本案供犯罪所用之物，並已交付被
    告丙○○、乙○○之共同正犯「小李」保管，而堪認屬被告丙○○、乙○○及共
    同正犯「小李」所有之物，雖未扣案，但未能證明業已滅失而不存在，仍應依刑
    法第三十八條第一項第二款之規定宣告沒收（其內偽造之「李修平」之署名一枚
    已一併沒收，不另依刑法第二百十九條之規定宣告沒收）。另如附表編號一、
    所示偽造之信用卡共二枚（發卡銀行：花旗銀行，卡號：000000000
    0000000號、0000000000000000號），雖未扣案，但未
    能證明業已滅失而不存在，仍應依刑法第二百零五條之規定宣告沒收（偽造之信
    用卡背面所偽造之署押已一併沒收，不另依刑法第二百十九條之規定宣告沒收）
    。
據上論斷，應依刑事訴訟法第二百九十九條第一項前段，刑法第二十八條、第五十六
條、第二百十六條、第二百十條、第二百零一條之一第二項、第二百零五條、第五十
五條、第四十七條、第四十一條第一項前段、第七十四條第一款、第三十八條第一項
第二款、第二百十九條，罰金罰鍰提高標準條例第二條，判決如主文。
本案經檢察官吳宗光到庭執行職務。
中      華      民      國      九十二      年     六     月    二十    日
                                      臺灣板橋地方法院刑事第五庭
                                          法  官  陳  鴻  清
右正本證明與原本無異。
如不服本判決應於收受送達後十日內向本院提出上訴書狀，其未敘述上訴之理由者並
得於提起上訴後十日內向本院補提理由書（均須按他造當事人之人數附繕本）。
                                          書記官  林  蔚  然
中      華      民      國      九十二      年     六     月   二十三   日
附錄本案論罪科刑法條全文：
刑法第二百零一條之一：
意圖供行使之用，而偽造、變造信用卡、金融卡、儲值卡或其他相類作為簽帳、提款
、轉帳或支付工具之電磁紀錄物者，處一年以上七年以下有期徒刑，得併科三萬元以
下罰金。
行使前項偽造、變造之信用卡、金融卡、儲值卡或其他相類作為簽帳、提款、轉帳或
支付工具之電磁紀錄物，或意圖供行使之用，而收受或交付於人者，處五年以下有期
徒刑，得併科三萬元以下罰金。
刑法第二百十條：
偽造、變造私文書，足以生損害於公眾或他人者，處五年以下有期徒刑。
刑法第二百十六條：
行使第二百十條至第二百十五條之文書者，依偽造、變造文書或登載不實事項或使登
載不實事項之規定處斷。
附表：
┌──┬───────┬────┬───────────────────┐
│編號│名          稱│ 數  量 │   備                      註         │
├──┼───────┼────┼───────────────────┤
│ 一 │偽造之信用卡  │   壹枚 │花旗銀行，卡號：0000000000000000    │
│    │              ├────┼───────────────────┤
│    │              │   壹枚 │花旗銀行，卡號：0000000000000000    │
├──┼───────┼────┼───────────────────┤
│ 二 │簽帳單        │   壹張 │第一聯〈客戶留存聯〉                │
│    │卡號：00000000├────┼───────────────────┤
│    │      00000000│   壹張 │第二聯〈商店自存聯〉                │
│    │              │        │ （內有偽造之「李修平」之署名壹枚）   │
│    │              ├────┼───────────────────┤
│    │              │   壹張 │第三聯〈聯合信用卡中心存查聯〉      │
│    │              │        │ （內有偽造之「李修平」之署名壹枚）   │
└──┴───────┴────┴───────────────────┘


司法院資訊處製作；財團法人民間司法改革基金會備份。
